# 母公司是否对境外子公司丧失控制权

提问人：HYN123 时间：2022-02-09 20:57:50
求教陈版主！！！ 问题 ：：母公司的境外日本子公司，因 2021 年受疫情政策外派人员不能赴日及日本公司的相关负责人不听从母公司管理层下达的工作指令，如取得以下背景中的相关审计证据资料是否表明母公司对日本公司失去控制权。背景背景：：一是 2021 年受疫情政策外派人员不能赴日，根据 2022 年 1 月 12 日，日本国驻华大使馆发布《关于新冠病毒感染的相关措施（针对奥密克戎毒株的紧急边境措施延长之二）》，赴日签证（签证咨询），与签证中心打电话沟通后，得知可走公签让日本公司给入职人员发入职申请书，入职人员申请公签，即使公签下来了，因为有入境限制，有很大可能不可以入境了。二是企业发出人员派遣 2 个调令，第一个是将日本负责人调回国内，第二个是将国内人员派去日本。将日本负责人调回国内，因人员不受控不回国，将国内人员派去日本因疫情政策不能赴日。三是通过国内管理层与日本公司负责人日常业务沟通邮件及其他工作软件沟通，表明日本员工不听从国内管理领导和指挥，不受国内管理层控制。

回答人：chenyiwei
建议谨慎考虑，一般不能仅以此认定对境外子公司已失控。这种情况是疫情期间的特殊情况，不代表不能通过法律行动或者其他方式恢复对境外子公司的控制。
根据证监会会计部《 2020 年上市公司年报会计监管报告》：
年报分析发现，个别上市公司以前年度对外收购子公司，本年度出现子公司拒绝向上市公司提交财务报表、账簿等关键资料，或阻挠上市公司进入办公现场进行审计等”失控”情形。对此，上市公司未充分考虑其是否依然享有对子公司施加控制的实质性权利，如能够通过股东大会、董事会等内部权利机构，或者外部司法途径等方式，继续行使控股股东权力，包括更换管理层、获取印章及账簿资料以及接管经营管理等，仅依据形式上的”失控”认为丧失对子公司控制，未将子公司纳入合并财务报表范围。对于实务中的类似情形，上市公司应充分分析子公司”失控”产生的原因，审慎判断其对公司经营、财务决策的影响程度并予以恰当披露。